【裁判字號】    90,易,640
【裁判日期】    901130
【裁判案由】    竊盜
【裁判全文】
台灣雲林地方法院刑事判決                            九十年度易字第六四０號
    公 訴 人  台灣雲林地方法院檢察署檢察官
    被    告  戊○○
右列被告因竊盜案件，經檢察官提起公訴（九十年度偵字第一九三一號），本院判決
如左︰
    主  文
戊○○竊盜，處拘役伍拾日，如易科罰金以佰元折算壹日。
    事  實
一、戊○○曾因妨害兵役、竊盜、偽造署押等案件，經判處有期徒刑四月、有期徒刑
    七月、有期徒刑三月，定應執行刑有期徒刑一年，於民國（下同）八十二年三月
    二十一日執行完畢，已逾五年。
二、戊○○曾於八十九年十一月至九十年二月初，至丙○○之貨運行工作，因而知悉
    丙○○在黃美良所有位於雲林縣土庫鎮○○里○鄰○○街二十二號屋前空地，堆
    放有丙○○承運之中藥材一批。其因而於離職後，在九十年三月二十四日四時五
    十分許（起訴書誤載為六時三十分許），意圖為自己不法之所有，前往該處所，
    竊取丙○○置於前址之中藥材枸杞五箱（價值約新台幣二萬四千元）、普洱茶一
    箱（價值不詳），而為早起運動之丁○○撞見。經丁○○之夫黃美良前往告知丙○○之祖父後，丙○○報警於戊○○之母李員所租用之褒忠鄉○○村○○路二０
    六巷五十四號之三房屋後面另一個空屋，查獲前開失物。
三、案經丙○○訴由雲林縣警察局虎尾分局報請台灣雲林地方法院檢察署檢察官偵查
    起訴。
    理  由
一、訊之被告戊○○否認有右揭竊盜犯行，辯稱：「當時我人在台北，我有不在場證
    明。」「因為我之前離職，我老闆有叫我再回去上班，我說要搬家完再去，後來
    我就上台北掃我父親的墓，才聽我母親說在我家後面找到中藥材。」「我覺得告
    訴人如果要陷害我可以拿東西到我家後面，再來拍照，可能是我答應他回去上班
    ，沒有回去，他認為我說話不算話。」
二、經查：
  (一)證人即右揭屋前空地地主黃美良之妻丁○○：
    於九十年三月二十四日上午八時五十分許警訊中，即已供稱：
      問：該批中藥材為何人所竊，你是否有目擊？
      答：於民國九十年三月二十四日凌晨四時五十分左右，我正好欲出門運動，當
          時有親眼目擊戊○○正在搬運一箱貨物，而我有當面問戊○○是在做什麼
          ，戊○○有回答我說是在補貨。
      問：你如何認出該名竊賊是戊○○？
      答：因為戊○○曾經有來替丙○○工作過約三個月，所以我隨即認得他。
      問：當時你知不知道戊○○原來是在偷竊東西？
      答：當時我未立即察覺戊○○是在偷竊，是在戊○○開車離開後，我才察覺鄭
          真平原來是在偷竊東西，我隨即通知丙○○的。
    其並於九十年三月二十八日警訊時，就戊○○之口卡影本，指認戊○○。而且
      ，丁○○於九十年五月二十一日檢察官訊問時，與戊○○同時接受檢察官訊問
      ，並於檢察官請戊○○暫時離開偵查室後，堅定答覆檢察官訊問之問題如左（
      見偵查卷第七、八頁）：
      問：四時五十分你有無看到戊○○搬貨？
      答：有，我看他搬貨，我說為何這麼早就搬貨，他說要出貨，我看那人就是那
          捆工，他就開車走，且有一籃在門外沒有搬走。
      問：戊○○你會不會看錯？
      答：不會，因他都有和老板來在我家門前進出，我都有看到人，且當時那麼早
          ，我開門出來，看人在搬，我問那麼早，他說要出貨，且抬頭上來，我看
          到就是那人，後來我們出去運動回來，又見原在門口被我們搬入門處的那
          籃又不見了。
    其於九十年十月七日本院訊問時，就本院提供之被告戊○○口卡影本，具結後
      ，堅稱「是我指證的人沒錯，被告是丙○○以前的捆工兼司機。」並再度指稱
      「當天早上四點半左右，我要出門運動，被告車子在我家門口，他抬一包東西
      ，我只知道他是丙○○的司機，我不知道他的名字。他本來躲著，不敢讓我們
      看到，後來他就開車走了。」「我問他今天怎麼這麼早，他回說：要出貨。我
      和我先生因為被告已經離職了，所以認為被告是小偷，被告開車走後，還留一
      箱東西在門口。我先生去運動時，就順路去告訴丙○○的祖父，丙○○就與他
      們家人去被告家裡找被告，被告家裡門關著，他們就在屋子附近找一找，後來
      在他家後面的空屋找到他們丟掉的東西，才去報案的。」
  (二)丙○○確於當日上午六時三十分許，向雲林縣警察局虎尾分局馬光派出所報案，
    並帶同警察至雲林縣褒忠鄉○○村○○路二０六巷五十四號之三房屋後面一個空
    屋，查獲五箱枸杞、一箱普洱茶，其上均有丙○○所憑以指認之「貨籤封條」，
    此有警員吳瑞麟之報告書影本、丙○○領回右揭物品之贓物認領保管收據各一紙
    ，及發現贓物時之現場與贓物照片五張在卷可稽（均見警卷）。丙○○並於警訊
    時，指稱右揭枸杞五箱之價值約新台幣二萬四千元，普洱茶一箱則價值不詳（見
    警卷）。
  (四)於發現贓物之右揭空屋前面，即何陳秀琴所有之雲林縣褒忠鄉○○村○○路二０
    六巷五十四號之三房屋，何陳秀琴於九十年三月二十八日警訊時指稱：其所有該
    五十四號之三房屋，由李員自八十九年七月一日起所租用，平日都是李員的兩個
    兒子在居住，戊○○正是其中之一，伊曾聽說戊○○在土庫馬光一家中藥商當送
    貨員，惟戊○○已有四、五天未見過，至於後面的房屋即五十四號之五則無人居
    住（見警卷）。
  (五)證人丁○○於二十六年五月二十七日生，是個六十四歲的鄉下老婦人，在本院訊
    問時，話語間仍顯現出那個年代的台灣婦人特有的質樸、堅毅，一點也看不出有
    何虛矯、誇張。再者，被告未質疑證人丁○○誣攀，本院亦想不出丁○○與本案
    被告有何牽扯，可說事不關己，其卻仍指證右揭物品為戊○○所搬走，當十分可
    信。再者，丁○○指證之事實，亦確有該等贓物被起獲，且起獲贓物之地點又是
    剛好在戊○○所住的房屋後面之空屋，益信丁○○之指述並非空穴來風。從而，
    右揭物品若非戊○○所竊，則顯然有另一個與戊○○十分神似的人竊取該等物品
    ，又放在戊○○住屋後之空屋，其可能性顯然微乎其微。而本案被告犯罪事實之
    目擊者，既是證人丁○○，而非被害人丙○○，則被告質疑其未履行回去為丙○○工作之承諾，致遭丙○○誣攀云云，即不須費詞說明。
  (六)雖然被告於九十年四月六日之警訊中供稱，其曾於八十九年十一月至九十年二月
    初，至丙○○之貨運行工作，而九十年三月二十一日之前還居住於右揭向何陳秀
    琴租來之雲林縣褒忠鄉○○村○○路二０六巷五十四號之三房屋（警訊筆錄誤載
    為雲林縣褒忠鄉○○村○○路二０六號房屋），惟之後已未居住云云（見警卷）
    ，並於檢察官訊問時，再次強調伊於三月二十一日以後即已離開，只有伊之大哥
    住在該租住處等語（見偵查卷第八頁）；而屋主何陳秀琴固亦於九十年三月二十
    八日警訊時指稱其已有四、五天未見到戊○○云云，本院因而開始思索被告是否
    確已於九十年三月二十一日離開該處。然而，縱然被告於三月二十一日離開該租
    住處，確未當然可以得出其未於三月二十四日早晨前往右揭地點竊取中藥材之結
    論。
  (七)至於證人即被告戊○○之朋友甲○○，於九十年十月十五日本院訊問時，結證稱
    ：
      問：為何認識被告？
      答：以前與被告父親有生意上的往來。
      問：今年三月二十四日被告有無在台北？
      答：我是二十三日晚上十點多，在另一個朋友乙○○家裡，被告十點多來到吳
          德川家裡，我問他：你怎麼有空到台北，他說到台北掃父親的墓。後來我
          二十四日凌晨二點多離開乙○○家裡，被告已經在乙○○家睡覺了。
      問：為何被告上台北的日子你記得那麼清楚？
      答：因為當天我有事找乙○○，所以印象很深刻。
    惟查，甲○○之供詞內容，恰與證人丁○○之供詞矛盾，至少其中一人之供詞與
    事實不符。本院認為，證人丁○○之供詞十分可信，業如右述；而甲○○自陳與
    被告戊○○友好，有足夠的理由讓本院懷疑他會為被告開脫。從而，本院認為丁○○之證詞較為可信，被告戊○○之右揭犯行堪以認定。基於如此之理由，被告
    聲請傳訊另一證人乙○○，即無必要。
三、(一)核被告所為，係犯刑法第三百二十條第一項之竊盜罪。(二)爰審酌被告有右揭犯
    罪前科，有卷附台灣雲林地方法院檢察署刑案資料查註紀錄表一件附卷可按，惟
    雖有竊盜罪之前科，然而於本案之犯行中所竊取之財物，價值並不高，亦即，侵
    害之法益不大，乃從輕量處如主文所示之刑，並諭知易科罰金之折算標準。
四據上論斷，應依刑事訴訟法第二百九十九條第一項前段，刑法第三百二十條第一
    項、第四十一條第一項前段，罰金罰鍰提高標準條例第一條前段、第二條，判決
    如主文。
本案經檢察官謝奇孟到庭執行職務。
中      華      民      國      九十    年      十一    月      三十    日
                                      台灣雲林地方法院刑事第一庭
                                              法  官  林  輝  煌
右正本證明與原本無異。
如不服本判決，應於送達後十日內向本院提出上訴狀（須附繕本），上訴於台灣高等
法院台南分院。
告訴人或被害人對於本判決如有不服，而請求檢察官上訴者，其上訴期間之計算以檢
察官收受判決正本之日期為準。
                                              書記官  蕭  應  欽
中      華      民      國      九十    年      十一    月      三十    日
附錄本案論罪科刑法條全文：
刑法第三百二十條第一項
  意圖為自己或第三人不法之所有，而竊取他人之動產者，為竊盜罪，處五年以下有
  期徒刑、拘役或五百元以下罰金。
（本條文之罰金刑，應依罰金罰鍰提高標準條例之規定，提高為十倍）


司法院資訊處製作；財團法人民間司法改革基金會備份。
